【裁判字號】    98,易,183
【裁判日期】    980915
【裁判案由】    侵占
【裁判全文】
臺灣桃園地方法院刑事判決               98年度易字第183號
公  訴  人  臺灣桃園地方法院檢察署檢察官
被      告  甲○○原名何永興.
            丁○○
共      同
選任辯護人  蔡雲璽律師
            黃啟逢律師
上列被告因業務侵占案件，經檢察官追加起訴（96年度偵字第77
84號） ，本院判決如下︰
    主  文
甲○○、丁○○均無罪。
    理  由
一、公訴意旨略以：被告甲○○與被告丁○○2 人均曾任職設址
    於桃園縣蘆竹鄉○○路○ 段66之9 號1 樓之「興碟科技股份
    有限公司」（下稱興碟公司），渠等當時所擔任之職務為行
    銷部副總經理及財務部副理，被告甲○○、丁○○竟基於意
    圖為自己不法之概括犯意聯絡，自民國92年12月11日起至93
    年5 月28日止，利用執行興碟公司業務之機會，在未經興碟
    公司同意或授權之情形下，先後多次將興碟公司在陽信商業
    銀行蘭雅分行、中國信託商業銀行蘆竹分行、臺灣中小企業
    銀行北桃園分行等銀行之存款以及應收貨款等款項，轉匯存
    入不知情之任翎瑄（另經臺灣板橋地方法院檢察署為不起訴
    處分確定）所開立之如附表一所示萬通商業銀行（後因銀行
    合併改為中國信託商業銀行）蘆竹分行帳號000000000000號
    、如附表二所示臺新國際商業銀行縣府分行帳號0000000000
    0000號等帳戶內，合計新臺幣（下同）3,673,246 元，而予
    以侵占入己，因認被告甲○○、丁○○涉犯刑法第336 條第
    2 項之業務侵占罪嫌。
二、按犯罪事實應依證據認定之，無證據不得認定犯罪事實；不
    能證明被告犯罪者，應諭知無罪之判決，刑事訴訟法第154
    條第2 項、第301 條第1 項分別定有明文。又事實之認定，
    應憑證據，如未能發現相當證據，或證據不足以證明，自不
    能以推測或擬制之方法，為裁判基礎；認定犯罪事實，所憑
    之證據，雖不以直接證據為限，間接證據亦包括在內，然無
    論直接或間接證據，其為訴訟上之證明，須於通常一般之人
    均不至於有所懷疑，而得確信其為真實之程度者，始得據之
    為有罪之認定，倘其證明尚未達到此一程度，而有合理性懷
    疑之存在時，即無從為有罪之認定，此分別有最高法院40年
    臺上字第86號及76年臺上字第4986號判例可資參照。再按刑
    法上之侵占罪，以意圖為自己或第三人不法之所有，而擅自
    處分自己持有之他人所有物，或變易持有之意為所有之意，
    而逕為所有人之行為，為其構成要件，雖行為之外形各有不
    同，要必具有不法所有之意思，方與本罪構成之要件相符，
    最高法院19年上字第1052號、41年臺非字第57號判例意旨可
    資參照。
三、本件認定事實所引用之本件卷內所有卷證資料，並無證據證
    明係公務員違背法定程序所取得，且被告甲○○、丁○○及
    辯護人於本院行準備程序時就卷內所有之卷證資料之證據能
    力均表示無意見，卷內之文書證據亦無刑事訴訟法第159 條
    之4 之顯有不可信之情況與不得作為證據之情形，則依刑事
    訴訟法第159 條之5 之規定，本件認定事實所引用之本件卷
    證所有文書證據，均有證據能力，合先敘明
四、訊據被告甲○○、丁○○固不否認有借用任翎瑄所設立之中
    國信託商業銀行、臺新國際商業銀行帳戶，而任翎瑄所設立
    之中國信託商業銀行、臺新國際商業銀行帳戶於附表一、二
    所示之時間，分別自興碟公司之帳戶匯入如附表一、二所示
    之金錢等情，惟矢口否認有何業務侵占犯行，辯稱：上開帳
    戶內之金錢可分為3 類，第1 類是興碟公司交付給渠等之薪
    資，第2 類係興碟公司償還向渠等借的款項，第3 類是因為
    陽信商業銀行蘭雅分行要收回對興碟公司的貸款，所以興碟
    公司為免銀行內之款項遭凍結，所以將款項暫存在任翎瑄的
    帳戶等語，辯護人為被告甲○○、丁○○辯護稱：附表一、
    二所示之金額，分別係興碟公司給付給被告甲○○、丁○○
    之薪資、償還給被告甲○○之借款及興碟公司利用任翎瑄之
    帳戶來暫存資金，而興碟公司之資金往來均有一定之程序，
    需經由公司會計、出納、副理、經理、財務部副理、總經理
    及代理副總經理等人之簽核，並非被告丁○○可決定及處理
    ，且公司印鑑及存摺均存放在不同保險箱內，並由股東持保
    險箱鑰匙方能開啟，興碟公司之款項不能由被告甲○○、丁○○決定動用等語。經查：
  (一)被告甲○○、丁○○於92年、93年間借用任翎瑄所設立之中
    國信託商業銀行、臺新國際商業銀行帳戶，而任翎瑄所設立
    之中國信託商業銀行、臺新國際商業銀行帳戶於附表一、二
    所示之時間，自附表一、二所示興碟公司之帳戶內，分別匯
    入如附表一、二所示之金錢等情，此為被告甲○○、丁○○
    所不否認，並有卷附陽信銀行蘭雅分行98年3 月25日銀信蘭
    雅字第980007號函、臺灣中小企業銀行北桃園分行98年4 月
    13日（98）北桃發字第198 號、臺灣中小企業銀行北桃園分
    行98年5 月25日（98）北桃發字第355 號函、臺新國際商業
    銀行98年6 月16日臺新作文字第9809335 號函、中國信託商
    業銀行股份有限公司98年6 月19日中信銀字第098222712077
    69號函、中國信託商業銀行股份有限公司98年6 月30日中信
    銀字第09822271208209號函、臺灣中小企業銀行帳號000000
    00000 號帳戶交易明細、臺灣中小企業銀行北桃園分行98年
    6 月30日（98）北桃發字第447 號、陽信商業銀行營業部98
    年6 月30日陽信營業字第980068號函、陽信商業銀行蘭雅分
    行98年7 月3 日陽信蘭雅字第980015號函、香港商香港上海
    匯豐銀行股份有限公司98年7 月22日（98）港匯銀（總）字
    第32324 號、臺灣中小企業銀行北桃園分行97年12月18日（
    97）北桃發字第611 號函、中國信託商業銀行蘆竹分行任翎
    瑄帳戶明細、萬通商業銀行任翎瑄帳戶明細、臺新國際商業
    銀行任翎瑄帳戶明細、臺新國際商業銀行94年12月22日臺新
    作集字第9416117 號函、中國信託商業銀行函各1 份可稽（
    見98年度易字第183 號卷第28頁至第68頁、第80頁、第129
    頁、第130 頁、第146 頁、第147-1 頁至147-3 頁、第149-
    1 頁至第149-2 頁、第157-1 頁至第157-15頁、第164 頁至
    第169 頁、第170 頁至第172 頁、第185 頁至第193 頁、第
    199 頁、97年度審易字第1671號卷第133 頁至第144 頁、94
    年他字第378 號卷第47頁至第71頁、94年度偵字第14609 號
    卷第13頁至第31頁），此部分之事實，應堪認定。
  (二)檢察官雖以自興碟公司帳戶匯入任翎瑄帳戶內之金錢，均為
    被告甲○○、任翎瑄所侵占，惟檢察官對於興碟公司所有之
    銀行存摺、大小章係何人保管及被告甲○○、丁○○係以何
    種方式侵占均未提出證明；另據被告丁○○於本院審理時以
    證人身分證述：92年4 月份起伊任職於興碟公司，擔任財務
    部副理，一開始幫忙興碟公司架構會計系統，後來幫忙申請
    銀行貸款，最後是做現金的流動控管，被告甲○○主要是做
    業務，因為伊與被告甲○○信用破產，所以才借用任翎瑄的
    帳戶，高俊榮與胡本宏是財務部的經理，胡本宏的任期是91
    年11月份開始到92年的8 月份中旬，高俊榮是從92年9 月或
    10月到職，有關興碟公司資金調度、還款、貸款在財務部都
    是經理負責的，興碟公司的出納是戊○○，伊是負責管帳即
    主辦會計，現金流動、簽發票據會由伊先作帳，由戊○○實
    際進出，但是票據上面填載內容也是由戊○○負責，公司的
    大小章都放在公司之保險箱內，保險箱有2 支鑰匙，1 支是
    由被告甲○○管理，另1 支是由股東張允斌或是任翎瑄保管
    ，通常的流程為戊○○負責收集單據、整合單據並作帳，由
    伊覆審，再呈到管理部做最後的確認，之後就可以請款，由
    戊○○開支票，再由管理部的人用印，管理部的人員會分別
    向保管鑰匙的人請求取印，由這些人將印章交給管理部的人
    用印，去銀行提款也是需要這樣的程序，92年年底到93年年
    初管理部的負責人員為葉時鵬，因財務部隸屬於股東會，如
    果臨時要支出的金額超過10萬元以上，就要經過股東會的同
    意才可以購買，10萬元以下依照公司的流程進行，所有的財
    務不管是單月的支出總計，抑或單月的付款完成都要向股東
    會呈報，由每個股東簽名，由戊○○負責公司的日記帳，銀
    行款項的現金流動都會出現在日記帳內等語（見98年度易字
    第183 號卷第134 頁至第135 頁），被告甲○○於本院審理
    時以證人身分證述：92年4 月份起伊任職興碟公司之行銷部
    副理，被告丁○○擔任財務部副理，財務部的決策是股東會
    議或是合夥人會議，之下是財務部副總，接著是經理、副理
    、會計、出納，出納當時是由戊○○負責，而合夥人會議對
    於下個月收支為決策，如應收帳款為多少、要採購多少原料
    、現金有無缺口、對銀行有無貸款，並且對於前1 個月的實
    行結果作檢討，每個月開1 次，銀行的印章是鎖在保險箱內
    ，由股東2 人各持有1 把鑰匙，由財務部副總簽名之後，才
    可以打開保險箱等語（見98年度易字第183 號卷第222 頁、
    第222 頁背面），核與證人戊○○於本院審理時證述：要提
    領興碟公司帳戶內的款項需要請款單、請款單位、會計單位
    主管簽核，提款單上需要蓋公司的大小章，伊任職在興碟公
    司期間，會計主管除了丁○○之外，還有1 個經理好像姓高
    ，階層比被告丁○○還要高，伊已經忘記公司存摺、大小章
    是由何人保管，印象中好像是負責人保管，大、小章是分開
    的，記得是將要蓋的文件先傳到保管公司大、小章的人那裡
    ，蓋完之後，再由伊拿去領款等語相符（見98年度易字第18
    3 號卷第224 頁、第226 頁、第226 頁背面），觀諸興碟公
    司合夥契約書上記載「財務部門之決策管理單位為股東會，
    財務、出納、會計由胡本宏執行管理，每月15日由會計、出
    納結算當月營業成本及次月應付費用等支出，預算、現金流
    量及財務報表、各部門自提增減預算明細交各合夥人審核，
    每月20日開股東會決議，次月執行，除預算外，每月支出2
    萬元以下由會計部決定，2 萬元以上10萬元以下由丙○○及
    甲○○共同簽核才可支出，10萬元以上召開股東臨時會決議
    」等語，此有合夥契約書1 份附卷可佐（見97年度審易字第
    1671號卷第43頁至第45頁），顯見興碟公司之資金控管均有
    一定流程，並非係被告甲○○、丁○○可單獨動用，應堪認
    定；再者，參酌附表一、二所示金額匯入之時間，係從92年
    12月份起至93年5 月份止，而興碟公司於93年7 月份停止營
    業前，興碟公司均運作正常，且因缺錢孔急，而需向銀行借
    貸，若於92年12月興碟公司即有290 萬元之資金遭被告丁○○、甲○○侵占入己，興碟公司之負責人及相關主管何以均
    未知悉，且於93年3 月至5 月間，興碟公司之資金再遭被告
    甲○○、丁○○侵占入己77萬元，卻仍無人知悉，顯有違常
    情。是附表一、二所示之金錢，雖係匯入被告丁○○、甲○○所借用任翎瑄之帳戶內，有如前述，然附表一、二所示之
    款項實際究係由何人因何目的提領、轉匯，遍覽全卷事證，
    並無任何證據直指確係被告甲○○、丁○○未經許可取得興
    碟公司之存摺、印章後，進而持以操作轉匯，則能否僅以興
    碟公司帳戶內之金錢匯入被告丁○○、甲○○所使用之任翎
    瑄帳戶內，即遽認被告甲○○、丁○○確於附表一、二所示
    之時侵占興碟公司之款項已非無疑。
  (三)關於附表一、二所示之各筆金額：
    1.關於附表一編號1.所示之152,222 元：
      (1)被告丁○○、甲○○辯稱：93年1 月3 日興碟公司向被
        告甲○○借入發票人為臺欣影音社、金額為147,252 元
        之客票1 張，而被告丁○○於93年2 月2 日曾代墊興碟
        公司之零用金5,000 元，所以興碟公司於93年3 月5 日
        將償還給被告甲○○、丁○○的147,252 元、5,000 元
        ，匯入任翎瑄之帳戶內，因扣除掉匯款費用30元，故被
        告甲○○、丁○○收到152,222 元等語。
      (2)而被告甲○○所有之光碟，經出售予臺新影音社，於93
        年1 月25日被告甲○○以康金實業之名義向臺欣影音社
        請款，臺欣影音社開立票號JC0000000 、面額為147,25
        2 元、發票日期為93年4 月30日、付款銀行為華南商業
        銀行新店分行之票據1 紙，經興碟公司提供予中華商業
        銀行（現為香港上海匯豐銀行股份有限公司承受）作為
        申請動撥「墊付國內票款」授信額度所提供之客票，此
        有香港上海匯豐銀行股份有限公司中壢分公司函、康金
        實業請款單、支票影本各1 份附卷可稽（見本院97年度
        審易字第1671號卷第88頁、第165 頁至第185 頁），足
        證被告甲○○、丁○○辯稱興碟公司積欠渠等債務147,
        252 元等情，應屬可採；至於剩餘之零用金5,000 元，
        被告丁○○、甲○○雖未能提出單據，惟審酌被告丁○○係興碟公司之財務部副理，代墊公司之零用金5,000
        元亦屬合乎常情，且卷內並無其他證據證明被告甲○○
        、丁○○此部分之辯解有何不可採信之處，是附表一編
        號1.所示匯入之款項，應係興碟公司償還被告甲○○、
        丁○○之債務，應堪認定。
    2.關於附表一編號2.所示之25,970元：
      (1)被告丁○○、甲○○辯稱：因戊○○表示興碟公司所設
        立之臺灣中小企業銀行北桃園分行甲存帳戶尚有28,000
        元之缺額及需備用現金7,000 元，故向被告甲○○借入
        現金35,000元，存入興碟公司臺灣中小企業銀行北桃園
        分行00000000000 號帳戶內，而興碟公司該帳戶於93年
        4 月30日分別有3 筆現金363,595 元、55,000元、60,0
        00元存入，然興碟公司於93年5 月7 日僅償還被告甲○○25,970元等語。
      (2)興碟公司於臺灣中小企業銀行北桃園分行開立之000000
        00000 號帳戶，於93年4 月30日分別存入現金363,595
        元、55,000元、60,000元，此有上開帳戶交易明細1 份
        附卷可佐（見98年度易字第183 號卷第157-7 頁、第15
        7-8 頁），顯見被告甲○○、丁○○所辯稱興碟公司之
        帳戶於93年4 月30日需款一情，尚非無據。至證人戊○○於本院審理雖表示對於曾處理之資金往來細目已無印
        象，然如上所述，公訴人並未舉證此筆款項係被告丁○○、甲○○利用業務上之機會侵占公司資金而來，且卷
        內並無其他證據足以認定被告甲○○、丁○○上開所述
        有何不實或其他違背常情之處，基於罪疑唯輕原則，應
        從有利於被告甲○○、丁○○之認定。
    3.關於附表一編號3.所示之187,470 元：
      (1)被告甲○○、丁○○辯稱：興碟公司應給付被告甲○○
        、丁○○93年4 月份之薪資150,000 元、50,000元，興
        碟公司實際給付187,500 元，另扣除匯費30元，故匯入
        187,470元等語。
      (2)據被告甲○○於本院審理時以證人身分證述：伊當時在
        興碟的公司的薪水是10幾萬元，被告丁○○是6 萬元左
        右，實際金額伊已經有點忘記，只記得伊與被告丁○○
        加起來是10幾萬元等語（見98年度易字第183 號卷第20
        5 頁），觀諸證人戊○○於本院審理時證述：伊在興碟
        公司最後的薪水是38,000元等語（見98年度易字第183
        號卷第226 頁背面），而被告甲○○、丁○○在興碟公
        司係擔任行銷部副總經理及財務部副理，領有證人甲○○所證述之薪資，亦屬合乎常情，卷內亦無其他證據足
        以認定證人甲○○所證述之內容有何不實之處，是被告
        甲○○、丁○○上開辯解，應堪採信。
    4.關於附表一編號4.5.所示之152,642 元、99,970元：
      (1)被告丁○○、甲○○辯稱：93年3 月5 日興碟公司向被
        告甲○○借入發票人為臺欣影音社、金額為252,672 元
        之客票1 張，所以興碟公司於93年5 月18日、93年5 月
        20日分別匯152,672 元、100,000 元給被告甲○○，用
        以償還上開債務，因各扣除匯費30元，故帳戶內出現之
        金額即為152,642 元、99,970元等語。
      (2)而被告甲○○所有之光碟，經出售予臺新影音社，於93
        年2 月25日被告甲○○以康金實業之名義向臺欣影音社
        請款416,136 元，就其中一部份之貨款，臺欣影音社開
        立票號JC0000000 、面額為252,672 元、發票日期為93
        年5 月5 日、付款銀行為華南商業銀行新店分行之票據
        1 紙，經興碟公司提供予中華商業銀行（現為香港上海
        匯豐銀行股份有限公司承受）作為申請動撥「墊付國內
        票款」授信額度所提供之客票，此有香港上海匯豐銀行
        股份有限公司中壢分公司函、康金實業請款單、支票影
        本各1 份附卷可佐（見本院97年度審易字第1671號卷第
        91頁、第165 頁至第185 頁），是被告甲○○、丁○○
        辯稱興碟公司積欠渠等此部分債務，應認屬實。另觀諸
        興碟公司93年5 月20日之日記帳記載「應付票款－向何
        先生借款：沖何先生95年5 月10日AR0000000 、252,67
        2 元（5 月18日付現金152,672 元，餘100,000 元未付
        ，5 月20日付訖）」，亦有興碟公司日記帳1 份附卷可
        佐（見94年他字第378 號卷第187 頁），是興碟公司於
        93年5 月18日、93年5 月20日分別匯152,672 元、100,
        000 元至任翎瑄所有之中國信託銀行帳戶內，因各扣除
        匯費30元，上開帳戶內出現之金額即為152,642 元、99
        ,970 元 ，顯與被告甲○○、丁○○辯稱係興碟公司償
        還借款252, 672元相符。
    5.關於附表一編號6.所示之75,000元：
      (1)被告甲○○辯稱：興碟公司於93年5 月24日向被告甲○○借款75,000元，被告甲○○於93年5 月24日將75,000
        元匯入興碟公司所開立之臺灣中小企業銀行北桃園分行
        00000000000 號帳戶內，故興碟公司於93年5 月25日償
        還向被告甲○○之借款75,000元等語。
      (2)於93年5 月24日被告甲○○所使用之任翎瑄中國信託商
        業銀行帳戶，匯款75,000元至興碟公司所開立之臺灣中
        小企業銀行北桃園分行00000000000 號帳戶內，顯見被
        告甲○○所辯稱其曾於93年5 月24日借款75,000元予興
        碟公司一情，應非虛詞；另參酌興碟公司93年5 月25日
        之日記帳亦記載短期借款/ 手續費：沖93年5 月24日何
        先生借入75,000元入中小甲存＋匯費30元等語，此有臺
        灣中小企業銀行北桃園分行97年12月18日（97）北桃發
        字第611 號函、興碟公司日記帳各1 份附卷可佐（見本
        院97年度審易字第1671號卷第142 頁、94年度他字第37
        8 號卷第94頁），是興碟公司於93年5 月25日匯入任翎
        瑄帳戶內之75,000元，應係償還興碟公司於93年5 月24
        日向被告甲○○之借款75,000元。
    6.關於附表一編號7.所示之79,792元：
      (1)被告丁○○、甲○○辯稱：93年3 月12日興碟公司向被
        告甲○○借入發票人為世詮多媒體有限公司、面額為80
        ,002 元 之客票1 張，所以興碟公司於93年5 月28日匯
        款80,002元給被告甲○○，因扣除匯費30元，故帳戶內
        出現之金額即為79,972元等語。
      (2)而被告甲○○所有之光碟，經出售予世詮多媒體有限公
        司，於93年2 月25日被告甲○○以康金實業之名義向世
        詮多媒體有限公司請款127,672 元，就其中一部份之貨
        款，世詮多媒體有限公司開立AB0000000 、面額為80,0
        02元、發票日期為93年5 月25日、付款銀行為彰化市第
        十信用合作社三民分社之票據1 紙，經興碟公司提供予
        中華商業銀行（現為香港上海匯豐銀行股份有限公司承
        受）作為申請動撥「墊付國內票款」授信額度所提供之
        客票，此有香港上海匯豐銀行股份有限公司中壢分公司
        函、康金實業請款單、支票影本各1 份附卷可佐（見本
        院97年度審易字第1671號卷第100 頁、第165 頁至第18
        5 頁），是被告甲○○、丁○○辯稱興碟公司積欠渠等
        此部分債務，應認屬實。另參酌興碟公司所記載之庫存
        票明細，記載「世詮（來源：內部往來－何先生）」，
        興碟公司之日記帳亦記載「應付票款－內部何先生借款
        ：作廢原開支票，93年5 月30日AR0000000 、80,002元
        （3 月11日何先生借入世詮支票，5 月28日改T/T 支付
        」，復有興碟公司庫存票明細、日記帳各1 份附卷可佐
        （見94年度他字第378 號卷第192 頁、第193 頁），是
        興碟公司於93年5 月28日匯入任翎瑄帳戶內之79,972元
        係償還積欠被告甲○○之債務，應屬可採。
    7.關於附表二編號1.所示之650,000 元：
      (1)被告甲○○、丁○○辯稱：該筆興碟公司匯入之款項，
        經由興碟公司之會計戊○○於92年12月15日將現金650,
        000 元提領回興碟公司，於92年12月19日戊○○取其中
        之38,000元，連同下8.所述之現金142,000 元共計180,
        000 元存入興碟公司所開立之臺灣中小企業銀行北桃園
        分行00000000000 號帳戶內，於92年12月22日戊○○另
        取出該筆款項中之449,938 元，存入上開興碟公司所開
        立之臺灣中小企業銀行北桃園分行帳戶內，其餘162,06
        2 元則留在興碟公司支付固定費用等語。
      (2)於92年12月11日興碟公司匯入65萬元至任翎軒所有之臺
        新國際商業銀行帳戶內，於92年12月15日14時55分任翎
        瑄所有之臺新國際商業銀行帳戶內之現金經人領出650,
        000 元，於92年12月19日興碟公司所開立之臺灣中小企
        業銀行北桃園分行帳戶內存入180,000 元，於92年12月
        22日興碟公司所開立之上開臺灣中小企業銀行北桃園分
        行帳戶內另存入449,938 元，此有任翎瑄臺新銀行帳戶
        影本、臺灣中小企業銀行北桃園分行函各1 份附卷可佐
        （見94年度偵字第14609 號卷第24頁、97年度審易字第
        1671號卷第135 頁、第138 頁），核與被告甲○○、丁○○之辯解相符。至於剩餘之162,062 元，被告丁○○
        、甲○○雖未能提出係留在興碟公司使用之證明，惟如
        上所述，公訴人並未舉證此筆款項係被告丁○○、甲○○利用業務上之機會侵占公司資金而來，且卷內並無其
        他證據足以認定被告甲○○、丁○○上開所述有何不實
        或其他違背常情之處，基於罪疑唯輕原則，應從有利於
        被告甲○○、丁○○之認定。
    8.關於附表二編號2.所示之1,000,000 元：
      (1)被告甲○○、丁○○辯稱：因陽信銀行決定對興碟公司
        抽銀根，興碟公司為了防止陽信銀行取走興碟公司帳戶
        內之現金，於92年12月18日將現金100 萬元暫存至附表
        二所示之帳戶內，於92年12月19日渠等將現金7,940 交
        給興碟公司之出納戊○○，於92年12月19日戊○○到臺
        新國際商業銀行從任翎瑄之帳戶內，分別匯款650,000
        元、200,000 元至股東周恒良太太鄭碧霞之帳戶，並償
        還向臺欣影音社之借款200,000 元，戊○○當天並提領
        現金142,000 元，連同上7.所述之38,000元，共計存入
        180,000 元至興碟公司所設立之臺灣中小企業銀行北桃
        園分行帳戶內等語。
      (2)據證人乙○○於本院審理時證述：92年伊在陽信銀行任
        職，興碟公司曾經是陽信銀行的客戶，興碟公司的貸款
        是600 萬元，伊記得在興碟公司貸款1 年要到期時，陽
        信銀行的總行有以電話要求興碟公司要提前清償貸款，
        不准興碟公司續約，正確的時間伊已經忘記了，伊有詢
        問總行，但是得不到明確答案等語（見98年度易字第18
        3 號卷第87頁至第89頁），顯見被告甲○○、丁○○所
        辯稱陽信銀行要對興碟公司抽銀根，興碟公司為了防止
        陽信銀行取走興碟公司帳戶內之現金，故將興碟公司存
        於陽信銀行帳戶內之金錢轉匯至任翎瑄帳戶內暫存一情
        ，應非虛詞。
      (3)而鄭碧霞、臺欣影音社分別於92年12月15日匯款650,00
        0 元、200,000 元至興碟公司所設之臺灣中小企業銀行
        北桃園分行之帳戶內，觀諸於92年12月19日，從任翎瑄
        之帳戶內，分別提領650,030 元、200,030 元（其中30
        元為轉讓費用）並轉帳至鄭碧霞、臺欣影音社之帳戶內
        ，此有存款取款憑條1 份附卷可佐（見97年度審易字第
        1671號卷第120 頁、第121 頁，是被告甲○○、丁○○
        辯稱上開暫存款項後用以償還鄭碧霞、臺欣影音社之借
        款等情，應認屬實。另任翎瑄所有之臺新國際商業銀行
        帳戶，於92年12月19日經人提領現金142,000 元，連同
        上述7.所述之38,000元，共計180,000 元，而於同日興
        碟公司所開立之臺灣中小企業銀行北桃園分行帳戶內亦
        存入180,000 元，此有臺新國際商業銀行94年12月22日
        臺新作集字第9416117 號函、臺灣中小企業銀行北桃園
        分行函各1 份附卷可佐（見97年度審易字第1671號卷第
        135 頁、第138 頁、94年度偵字第14609 號卷第13頁至
        第26頁），核與被告甲○○、丁○○辯解之內容相符。
        至剩餘之7,940 元，被告丁○○、甲○○雖未能提出交
        給戊○○之證明，惟如上所述，興碟公司於92年12月18
        日匯至任翎瑄帳戶內之100 萬元，其中之992,060 元均
        係興碟公司用於償還債務及資金調度，剩餘之現金7,97
        0 元由被告丁○○以現金交給戊○○，亦屬合乎常情，
        且卷內並無其他證據足以認定被告甲○○、丁○○上開
        所述有何不實或其他違背常情之處，基於罪疑唯輕原則
        ，應從有利於被告甲○○、丁○○之認定。是被告甲○○、丁○○關於此部分之辯解，應堪採信。
    9.關於附表二編號3.所示之1,250,000 元：
      (1)被告甲○○、丁○○辯稱：興碟公司於92年12月25日匯
        入125 萬元至附表二所示之帳戶內，於92年12月25日，
        由被告丁○○到臺新銀行縣府分行分別轉帳匯1,159,03
        0 元、90,970元（其中各含30元之匯款費）到興碟公司
        陽信銀行蘭雅分行0000000000號、臺灣中小企業銀行北
        桃園分行00000000000 帳戶內等語。
      (2)興碟公司於92年12月25日雖匯入125 萬元至附表二所示
        之帳戶內，然於92年12月29日，上開帳戶分別轉帳匯1,
        15 9,030元、90,970元（其中各含30元之匯款費）到興
        碟公司陽信銀行蘭雅分行0000000000號、臺灣中小企業
        銀行北桃園分行00000000000 號帳戶內，此有陽信銀行
        蘭雅分行函、興碟公司所有之臺灣中小企業銀行交易明
        細、臺新國際商業銀行94年12月22日臺新作集字第9416
        117 號函、國內匯款申請書各1 份附卷可佐（見98年度
        易字第183 號卷第157-5 頁、第192 頁背面、97年度審
        易字第1671號卷第122 頁、第123 頁、94年度偵字第14
        609 號卷第26頁），而證人戊○○於本院審理時亦證述
        ：卷附面額1,159,030 元、90,970元之代收入傳票是伊
        填寫的，伊已經不記得為何會有這次匯款的動作等語（
        見98年度易字第183 號卷第224 頁背面），觀諸上開興
        碟公司所匯入之125 萬元，於4 日後隨即再由興碟公司
        之出納戊○○自任翎瑄之帳戶內匯回興碟公司所有之帳
        戶內，顯見被告甲○○、丁○○辯稱上開匯入之款項，
        係興碟公司之暫存款等情，應與事實相符，應堪採信。
    10.綜上所述，被告甲○○、丁○○係分別擔任興碟公司之行
      銷部副總經理及財務部副理，卷內並無其他證據足以佐證
      興碟公司之銀行印鑑、存簿等物品均係被告甲○○、丁○○所掌管，且亦無證據證明附表一、二所示之款項係被告
      甲○○、丁○○利用職務機會予以侵占入己，況被告甲○○、丁○○所辯關於附表一、二所示之金額流向，尚非不
      可採信，是本件並無法認定被告甲○○、丁○○有業務侵
      占之犯行。
五、綜上所述，公訴人提出之證據尚不足以使本院形成被告甲○○、丁○○確有公訴意旨所指業務侵占犯行之確切心證。此
    外，復查無其他積極證據足資證明被告甲○○、丁○○有公
    訴意旨所指之上開犯行，既不能證明被告甲○○、丁○○犯
    罪，自應依法諭知被告無罪之判決。
據上論斷，應依刑事訴訟法第301 條第1 項，判決如主文。
本案經檢察官蔡如惠到庭執行職務。
中    華    民    國    98    年    9     月    15    日
                  刑事第四庭  審判長法  官  袁雪華
                                    法  官  陳可薇
                                    法  官  張淑華
以上正本證明與原本無異。
如不服本判決應於收受判決後10日內向本院提出上訴書狀，並應
敘述具體理由。其未敘述上訴理由者，應於上訴期間屆滿後20日
內向本院補提理由書(均須按他造當事人之人數附繕本)「切勿逕
送上級法院」。
                                    書記官  鄭嘉惠
中    華    民    國    98    年    9     月    15    日
附表一：任翎瑄所開立之中國信託銀行帳號0000000000000 號帳
戶
 ┌──┬──────┬──────────┬─────┐
 │編號│時        間│匯    入    帳    戶│金      額│
 ├──┼──────┼──────────┼─────┤
 │1   │93年3月5日  │係由興碟科技股份有限│152,222元 │
 │    │            │公司所有之中華商業銀│          │
 │    │            │行股份有限公司帳號03│          │
 │    │            │000000000000號帳戶所│          │
 │    │            │匯出（98年度易字第18│          │
 │    │            │3號卷第199頁）      │          │
 ├──┼──────┼──────────┼─────┤
 │2   │93年5月7日  │係由興碟科技股份有限│25,970元  │
 │    │            │公司所有之臺灣中小企│          │
 │    │            │業銀行北桃園分行帳號│          │
 │    │            │00000000000 號帳戶所│          │
 │    │            │匯出（98年度易字第18│          │
 │    │            │3號卷157-14頁）     │          │
 ├──┼──────┼──────────┼─────┤
 │3   │93年5月13日 │係由興碟科技股份有限│187,470元 │
 │    │            │公司所有之臺灣中小企│          │
 │    │            │業銀行北桃園分行帳號│          │
 │    │            │00000000000 號帳戶所│          │
 │    │            │匯出（98年度易字第18│          │
 │    │            │3號卷157-14頁）     │          │
 ├──┼──────┼──────────┼─────┤
 │4   │93年5月18日 │係由興碟科技股份有限│152,642元 │
 │    │            │公司所有之臺灣中小企│          │
 │    │            │業銀行北桃園分行帳號│          │
 │    │            │00000000000 號帳戶所│          │
 │    │            │匯出（98年度易字第18│          │
 │    │            │3號卷157-15頁）     │          │
 ├──┼──────┼──────────┼─────┤
 │5   │93年5月20日 │係由興碟科技股份有限│99,970元  │
 │    │            │公司所有之臺灣中小企│          │
 │    │            │業銀行北桃園分行帳號│          │
 │    │            │00000000000 號帳戶所│          │
 │    │            │匯出（98年度易字第18│          │
 │    │            │3號卷157-15頁）     │          │
 ├──┼──────┼──────────┼─────┤
 │6   │93年5月25日 │係由興碟科技股份有限│75,000元  │
 │    │            │公司所有之臺灣中小企│          │
 │    │            │業銀行北桃園分行帳號│          │
 │    │            │00000000000 號帳戶所│          │
 │    │            │匯出（98年度易字第18│          │
 │    │            │3號卷157-15頁）     │          │
 ├──┼──────┼──────────┼─────┤
 │7   │93年5月28日 │係由興碟科技股份有限│79,972元  │
 │    │            │公司所有之臺灣中小企│          │
 │    │            │業銀行北桃園分行帳號│          │
 │    │            │00000000000 號帳戶所│          │
 │    │            │匯出（98年度易字第18│          │
 │    │            │3號卷157-14頁）     │          │
 ├──┼──────┼──────────┼─────┤
 │    │            │                    │合      計│
 │    │            │                    │773,246 元│
 └──┴──────┴──────────┴─────┘
 附表二：任翎瑄所開立之臺新國際商業銀行帳號0000000000000
 0 號帳戶
 ┌──┬──────┬───────┬──────┐
 │編號│時        間│匯  入  帳  戶│侵占金額    │
 ├──┼──────┼───────┼──────┤
 │1   │92年12月11日│係由興碟科技股│650,000元   │
 │    │            │份有限公司所有│            │
 │    │            │之臺灣中小企業│            │
 │    │            │銀行北桃園分行│            │
 │    │            │帳號0000000000│            │
 │    │            │9 號帳戶所匯出│            │
 │    │            │（98年度易字第│            │
 │    │            │183 號卷157-4 │            │
 │    │            │頁）          │            │
 ├──┼──────┼───────┼──────┤
 │2   │92年12月18日│係由興碟科技股│1,000,000元 │
 │    │            │份有限公司所有│            │
 │    │            │之陽信銀行蘭雅│            │
 │    │            │分行帳號094213│            │
 │    │            │416 號帳戶所匯│            │
 │    │            │出（98年度易字│            │
 │    │            │第183 號卷第18│            │
 │    │            │8頁背面）     │            │
 ├──┼──────┼───────┼──────┤
 │3   │92年12月25日│係由興碟科技股│1,250,000元 │
 │    │            │份有限公司所有│            │
 │    │            │之臺灣中小企業│            │
 │    │            │銀行北桃園分行│            │
 │    │            │帳號0000000000│            │
 │    │            │9 號帳戶所匯出│            │
 │    │            │（98年度易字第│            │
 │    │            │183 號卷157-5 │            │
 │    │            │頁）          │            │
 ├──┼──────┼───────┼──────┤
 │    │            │              │合        計│
 │    │            │              │2,900,000 元│
 └──┴──────┴───────┴──────┘


司法院資訊處製作；財團法人民間司法改革基金會備份。
